臺灣高雄地方法院行政訴訟判決
                                      110年度交字第328號
原      告  康智閔  

被      告  高雄市政府交通局
代  表  人  張淑娟  
上列當事人間交通裁決事件，原告不服被告民國110年7月15日高
市交裁字第32-BZG254778號裁決，提起行政訴訟，本院判決如下
：
     主     文
原告之訴駁回
訴訟費用新台幣參佰元由原告負擔
     事實及理由
一、程序事項：
    本件為交通裁決事件，依兩造所述個結及卷內資料所示，  
        本件事證已臻明確，本院認無經言詞辯論之必要，爰依
    行
    政訴訟法第237條之7之規定，不經言詞辯論而為判決。
二、事實概要：
    原告駕駛所有之381-BKF號普通重型機車（下稱系爭機車）
    於民國110年4月23日08時52分許，在仁武區高楠公路高楠02
    93號燈桿前，因「汽車駕駛人行車速度，超過規定之最高時
    速逾20公里至40公里以內」交通違規，經高雄市政府警察局
    仁武分局（下稱舉發機關）警員依採證相片逕行舉發，填掣
    高市警交相字第BZG254778號舉發違反道路交通管理事件通
    知單（下稱系爭舉發通知單）於110年4月28日送達原告。原
    告不服舉發，向被告提出陳述並申請裁決，被告遂依據道路
    交通管理處罰條例（以下稱處罰條例）第40條、第63條第1
    項第1款暨違反道路交通管理事件統一裁罰基準及處理細則
    （以下稱處理細則）第45條規定開立110年7月15日高市交裁
    字第32-BZG254778號裁決書，裁處原告「罰鍰新臺幣（下同
    ）1,400元整，並記違規點數1點」。原告不服，遂提起本行
    政訴訟。
三、原告主張：本件舉發地點由google map街景照片可以看出在
    該處在2020年11月無架設警示標誌，並且原告於2021年5月5
    日至現場查看，確定該處無固有警示標誌。根據原告所收到
    舉發通知單所附之違規照片。可以看出該標誌為員警現場設
    置拍照存證後又立即拆除。此法實有使用路人駕車行經該處
    時無警示標誌而遭取締之虞，故採證之違規照片無法證明該
    警示標誌於整個取締期間均有適當之設置。若被告無法舉證
    證明警示標誌於『整個取締期間』均有設置，則已違反處罰條
    例第7條之2之規定，故原處分於法有違等語，並聲明：原處
    分撤銷。
四、被告則以：
  ㈠本件違規事實，有高雄市政府警察局仁武分局110年8月27日
    高市警仁分交字第11072554800號函、110年6月29日高市警
    仁分交字第11071451200號函、採證相片、警52設置相片、
    示意圖及雷射測速儀檢定合格證書附卷可稽。故原告之違規
    事實，洵堪認定。
　㈡原告雖主張被告未能舉證證明取締期間均有設置警示標誌，
　　云云。惟查，觀諸舉發機關提供之告示牌設置照片，本件「
    警52」告示牌為紅色外框三角形警示標誌，樣式清晰且明顯
    ，標誌前方亦無任何遮蔽物阻擋視線。又該警告標誌在日間
    有自然光線之情形下，足可清楚辨識，是該告示牌之設置，
    業已盡告知用路人依速限駕駛之作為義務，足以促請駕駛人
    注意不得違規行駛，已堪認符合處罰條例第7條之2第3項「
    明顯標示」之意旨。且衡諸上開設置告示牌規定之立法用意
    ，不外表明科處違規人行政裁罰之目的乃在敦促駕駛人依行
    車速限駕駛，是以科學儀器採證，應由主管機關在明顯處警
    示，用以提醒駕駛人依道路速限行駛，以期在駕駛人避免受
    罰之心理下，達到依行車速限駕駛進而維護行車安全之最大
    效益，此係善意之提醒。原告身為駕駛人，領有合格之駕駛
    執照，理應藉此謹慎注意暨遵守該路段速度限制之規定，非
    僅於設置「測速照相請減速」之告示牌處、或在警車閃爍警
    示燈明確告知正在執行超速取締勤務時，方遵守交通規則，
    而於未設有告示牌處即得有不予遵循之寬容空間；況本件已
    於系爭地點前設置明顯告示牌告知駕駛人，已如前述，則本
    件警員舉發程序，並無任何違誤之處等語，資為抗辯，並答
    辯聲明：原告之訴駁回。
五、本院之判斷：
　㈠按「（第1 項）汽車駕駛人之行為有下列情形之一，當場不
    能或不宜攔截製單舉發者，得逕行舉發：7 、經以科學儀器
    取得證據資料證明其行為違規。（第2 項）前項第7 款之科
    學儀器應採固定式，並定期於網站公布其設置地點。但汽車
    駕駛人之行為屬下列情形之一者，不在此限：9 、行車速度
    超過規定之最高速限或低於規定之最低速限。（第3 項）」
    對於前項第9 款之違規行為，採用固定或非固定式科學儀器
    取得證據資料證明者，於一般道路應於100公尺至300公尺間
    明顯標示之。其定點當場攔截製單舉發者，亦同。」、「汽
    車駕駛人，行車速度，超過規定之最高時速，或低於規定之
    最低時速，除有第43條第1 項第2 款情形外，處1,200 元以
    上2,400 元以下罰鍰。」、「汽車駕駛人有下列各款所列條
    款之一者，除依原條款處罰鍰外，並予記點：1 、有…第40
    條…情形之一者，各記違規點數1 點。」處罰條例第7 條之
    2 第1 項第7 款、第2 項第9 款、第3 項、第40條、第63條
    第1 項第1 款定有明文。另道路交通安全規則第90條規定：
    「駕駛人駕駛汽車，應遵守道路交通標誌、標線、號誌之指
    示，並服從交通指揮人員之指揮。」、第93條規定：「行車
    速度，依定或非固定式科學儀器取得證據資料證明者，於一
    般道路應於100公尺至300公尺間明顯標示之。」。又道路交
    通標誌標線號誌設置規則第85條規定：最高速限標誌「限5
    」，用以告示車輛駕駛人前方道路最高行車時速之限制，不
    得超速。次外，交通部103年11月27日交路字第1030036829
    號函釋：「明顯標示之距離，應以『警示牌設置位置』與『交
    通違規行為發生地點』之距離為據」，合先敘明。
  ㈡復按處罰條例第7 條之2 第3 項之規定，其立法目的乃係透
    過在交通違規路段前先行設置標牌之警告標誌或速限之禁制
    標誌提醒用路人，使得警方在執法採證上得以符合法定程序
    ，而大幅減低違法性之疑慮，且考量汽車駕駛人駕車行駛於
    一般道路或高速公路、快速道路之行車速度不同而為反應距
    離不同之區分，使汽車駕駛人於先行預見此一標牌之警告標
    誌或速限之禁制標誌時，有充分時間及距離反應行車速度，
    以符合該等路段之速限範圍，避免汽車駕駛人因反應時間及
    距離之不足，反而導致行車時遽採煞車或加速而有增加危險
    發生之可能性；又該條項規定為94年12月28日所新增，明白
    確認行政機關有此標示義務，如舉發者予以違反，卻不生相
    對應之法律效果，則無異使該規定成為具文，殊違本條項特
    別設立之本意；是以，舉發機關及被告自均須遵守此一最低
    程度之法定程序保障之要求。故舉發員警以科學儀器取得證
    據資料證明駕駛人有行車速度超過規定之最高速限或低於規
    定之最低速限，於一般道路應於100 公尺至300 公尺間，於
    高速公路、快速公路應於300 公尺至1,000 公尺間，明顯標
    示之。該明顯標示之要求，為上開規定所明確制訂，不但有
    其立法上目的之考量，且已屬超速舉發之正當程序之一部分
    ，舉發機關自有遵守必要；倘未遵守，應屬違法。 
  ㈢經查，原告有事實概要欄所載之違規事實，有被告提出之舉
    發機關110年8月27日高市警仁分交字第11072554800號函、1
    10年6月29日高市警仁分交字第11071451200號函、採證相片
    、警52設置相片、示意圖及雷射測速儀檢定合格證書等附卷
    可稽。故原告之違規事實，洵堪認定。
  ㈢原告雖主張被告提出之採證照片無法證明員警於取締期間均
    有合法設置警示標誌，已違反處罰條例第7條之2之規定云云
    。惟「行政法院為裁判時，應斟酌全辯論意旨及調查證據之
    結果，依論理及經驗法則判斷事實之真偽。但別有規定者，
    不在此限。」，行政訴訟法第189條第1項定有明文。本院審
    酌員警職務報告載明：「一、職於110年4月3日08時至10時
    擔服測速照相勤務，見該普通重機381-BKF號超速行駛於道
    路，以測速槍錄影存證，返隊後截圖逕行舉法（單號BZG254
    778）該車輛超速違規。二、當日值勤依規定於測速地點前1
    00-300公尺前（高楠公路28號）懸吊速限與警52警示排（如
    採證照片所示），並於當日值勤完畢後將其速限與警52警示
    牌照拆卸，且當日值勤系駕駛警備車停放於交通局所劃設停
    車格內，該警示排懸吊點與值勤地點皆為一般用路人可肉眼
    所見。三、並無申訴人所述之情事」等語（卷49頁），所述
    情節與卷附之違規照片（卷50-51頁）及員警自GOOGLE地圖
    截取之警示標誌與測速儀器相對位置示意圖相符，且員警所
    填寫之職務報告既係舉發員警依法作成之公文書，依行政訴
    訟法第176條準用民事訴訟法第355條第1項之規定：「文書
    ，依其程式及意旨得認作公文書者，推定為真正。」當可推
    定為真正。從而原告駕駛系爭機車於高雄市○○區○○○路0000
    號燈桿前，確有超速之交通違規事實，洵堪認定。
 ㈣原告雖質疑員警於取締期間未全程於警示地點懸掛警示標誌，
   已違反處條例第7條之2之規定云云。惟查，依處罰條例第7條
   之2第1項第7款之規定，經以科學儀器取得證據資料證明其行
   為違規而當場不能或不宜攔截至單舉發者，得逕行舉發；又
   依同條第2項第9款、第3項之規定可知，對於行車速度超過規
   定之最高速限或低於規定之最低速限之取締執法路段，並無
   定期於網站公布之必要，且在一般道路應於100公尺至300公
   尺前，設置測速取締標誌。又此100公尺至300公尺之距離，
   參酌交通部103年11月27日交路字第1030036829號函釋：「明
   顯標示之距離，應以『警示牌設置位置』與『交通違規行為發生
   地點』之距離為據」。本件員警之測速照相勤務時段係110年4
   月3日08時至10時止，而原告違規時間為當日08時52分，係在
   該員警執行測速勤務之時段內，現場並有設置警示標誌之照
   片在卷可查，違規照片亦顯示測距23.5公尺，係在警示測速
   範圍內，顯示員警取締原告之超速行為，已依前開規定設置
   警示標誌，此外，員警執行取締超速勤務時，係將載有非固
   定式測速儀器之值勤車輛停放於與高雄市○○區○○○路○○0000號
   燈桿相對應之停車格上，此有照片一張在卷可查（卷第51頁
   ），員警於勤務結束後始將警示標誌拆卸離開取締現場，係
   屬常態始之事實且符合一般經驗法則，原告懷疑員警為構陷
   民眾故意設置警示標誌後隨即拆卸，令用路人駕車行經該處
   時無警示標誌而遭取締，係屬原告臆測之變態事實，原告應
   負反證之舉證責任，然原告並未提出具體證據以實其說，且
   本案取締員警與原告素不相識，並無誣陷原告之動機與必要
   ，是以原告上開臆測之詞既無證據證明屬實，自不足採信。
㈤原告另主張本件舉發地點由google map街景照片可以看出在該
  處在2020年11月無架設警示標誌，並且原告於2021年5月5日至
  現場查看，確定該處無固有警示標誌云云。惟本件員警係採用
  非固定式之測速儀器取締超速違規，是以原告主張之上開時地
  依據google map顯示並無設置警示標誌一節，事屬當然，尚不
  得因此即推論原告違規時，員警未於前100-300公尺之範圍架
  設警示標誌，原告上開主張，為無理由，不足採信。
㈥綜上所述，原告於上述時、地確有「汽車駕駛人行車速度，超
  過規定之最高時速逾20公里至40公里以內」之違規行為，被告
  依處罰條例第40條、第63條第1項第1款規定，以原處分裁處原
  告「罰鍰1,400元，並記違規點數1點」，於法有據。原告訴請
  撤銷，為無理由，應予駁回。
六、本件判決基礎已臻明確，兩造其餘攻防方法及訴訟資料經本
    院斟酌後，核與判決結果不生影響，不另一一論述，併此敘
    明。
七、本件第一審裁判費為300 元，應由原告負擔，爰確定第一審
    訴訟費用額如主文第2 項所示。
據上論結，本件原告之訴為無理由，依行政訴訟法第237 條之7
、第237 條之8 第1 項、第237 條之9 第1 項、第236 條、第98
條第1 項本文，判決如主文。
中    華    民    國   111    年    2     月   25     日
                  行政訴訟庭  法  官  吳文婷
以上正本係照原本作成。
如不服本判決，應於判決送達後20日內，向本院提出上訴狀並表
明上訴理由（原判決所違背之法令及其具體內容或依訴訟資料可
認為原判決有違背法令之具體事實），其未載明上訴理由者，應
於提出上訴後 20 日內向本院補提理由書（上訴狀及上訴理由書
均須按他造人數附繕本，如未按期補提上訴理由書，則逕予駁回
上訴），並應繳納上訴裁判費新臺幣750元。
中　　華　　民　　國　　111 　年　　2 　　月　　25　　日
                              書記官  洪嘉慧